【裁判字號】    95,交聲,542
【裁判日期】    950804
【裁判案由】    聲明異議
【裁判全文】
臺灣彰化地方法院交通事件裁定         95年度交聲字第542號
移送機關即
原處分機關  交通部公路總局臺中區監理所彰化監理站
異  議  人
即受處分人  甲○○
上列異議人因違反道路交通管理處罰條例案件，對於交通部公路
總局臺中區監理所彰化監理站民國九十五年六月七日所為之裁決
書（彰監四字第裁六四－Ｚ00000000號），聲明異議，
本院裁定如下：
    主  文
異議駁回。
    理  由
一、原處分意旨略以：異議人甲○○於民國九十四年九月十六日
    晚上十時二分許，駕駛車牌號碼六一七九－ＨＱ號自用小客
    車，在國道三號一五六公里處，有超速行駛之違規行為，爰
    依修正前道路交通管理處罰條例第三十三條第一項規定，裁
    罰鍰新臺幣（下同）六千元。
二、聲明異議意旨略以：異議人雖曾於九十四年九月十六日晚上
    十時二分許，駕駛車牌號碼六一七九－ＨＱ號自用小客車，
    在國道三號一五六公里處，因超速行駛而遭員警欄停，並經
    員警開單告發，然該員警並未留下任何告發單據，且更未告
    知該罰單如何繳納，致異議人誤認收到罰單時再行繳納即可
    ，直至異議人收受裁決書時，始驚見罰鍰金額已累積為六千
    元，爰請求撤銷原處分等語。
三、異議人為本件違規行為後，道路交通管理處罰條例雖於九十
    四年十二月二十八日修正公布，並於九十五年七月一日施行
    。惟按行為後法律或自治條例有變更者，適用行政機關最初
    裁處時之法律或自治條例。但裁處前之法律或自治條例有利
    於受處罰者，適用最有利於受處罰者之規定，行政罰法第五
    條定有明文；此所謂「行政機關最初裁處」之時點，係指有
    權裁處之行政機關為第一次裁處時，其性質為實體法上之行
    政處分。又道路交通管理處罰條例所定之罰鍰、吊扣證照、
    記點等裁罰，本屬行政罰之性質，自有行政罰法前開條文規
    定之適用。異議人係於九十四年九月十六日為本件違規行為
    ，而原處分機關則於九十五年六月七日為最初裁處即本案裁
    決書，均於道路交通管理處罰條例前開修正施行之前，揆諸
    前揭規定，即應適用修正前之道路交通管理處罰條例，而無
    新舊法比較適用之問題，合先敘明。
四、按汽車行駛高速公路應依速限標誌指示。汽車行駛於高速公
    路或設站管制之道路，而不遵管制之規定者，處汽車駕駛人
    三千元以上六千元以下罰鍰。高速公路交通管制規則第五條
    第一項前段、修正前道路交通管理處罰條例第三十三條第一
    項分別定有明文。次按違反道路交通管理事件行為人，未依
    規定自動繳納罰鍰，或未依規定到案聽候裁決，處罰機關應
    於舉發違反道路交通管理事件通知單送達二個月內依基準表
    逕行裁決之，違反道路交通管理事件統一裁罰基準及處理細
    則第四十四條第一項亦有明文。經查，異議人於九十四年九
    月十六日晚上十時二分許，駕駛車牌號碼六一七九－ＨＱ號
    自用小客車，在國道三號一五六公里處，因超速行駛而遭國
    道公路警察局員警欄停，經員警當場填製舉發違反道路交通
    管理事件通知單，並交由異議人在該舉發通知單之「收受通
    知聯者簽章」欄簽名，此經異議人於聲明異議狀內供認明確
    ，並有該舉發通知單影本一紙在卷可佐，異議人既已在舉發
    通知單之「收受通知聯者簽章」欄簽名，可見異議人確已收
    受該舉發通知單之通知聯無訛，否則異議人當無同意在該舉
    發通知單之「收受通知聯者簽章」欄內簽名之理。異議人辯
    稱：員警並未留下任何告發單據云云，自無可採。本件異議
    人既未自動繳納罰鍰，復未於舉發通知單上所載應到案日期
    即九十四年十月一日前，到案聽候裁決，按諸前揭規定，原
    處分機關自應依違反道路交通管理事件統一裁罰基準表逕行
    裁決。從而，原處分機關依修正前道路交通管理處罰條例第
    三十三條第一項規定，所為罰鍰六千元之裁罰，自無違法、
    不當，異議人之聲明異議，即無理由，應予駁回。
據上論斷，應依道路交通管理處罰條例第八十七條第二項，道路
交通案件處理辦法第十九條，裁定如主文。
中    華    民    國    95    年    8     月    4     日
                      交通法庭  法  官  鄭舜元
以上正本證明與原本無異。
如不服本裁定，應於裁定送達後5日內向本院提出抗告狀 (須附
繕本)。
中    華    民    國    95    年    8     月    9     日
                                書記官  呂雅惠


司法院資訊處製作；財團法人民間司法改革基金會備份。
